【裁判字號】    94,訴,430
【裁判日期】    950927
【裁判案由】    違反毒品危害防制條例等
【裁判全文】
臺灣新竹地方法院刑事判決               94年度訴字第430號
公  訴  人  臺灣新竹地方法院檢察署檢察官
被      告  甲○○
                    （現於臺灣雲林第二監獄執行中）
指定辯護人  本院公設辯護人乙○○
上列被告因違反槍砲彈藥刀械管制條例案件，經檢察官提起公訴
（93年度偵字第5973號），本院判決如下：
    主  文
甲○○未經許可，寄藏可發射子彈具有殺傷力之改造手槍，處有
期徒刑壹年貳月，併科罰金新臺幣伍萬元，罰金如易服勞役，以
新臺幣壹仟元折算壹日。
扣案之由仿WALTHER廠PPK／S型半自動手槍製造之玩具手槍換裝
土造金屬槍管而成之改造手槍（槍枝管制編號為0000000000）壹
枝及具有殺傷力之土造子彈顆，均沒收。
    事  實
一、甲○○於民國93年12月6日零時許在丙○○（由本院另行審
    理中）與詹賢姿（另經臺灣新竹地方法院檢察署檢察官為不
    起訴處分）所住宿之新竹縣竹北市○○街33號喬蓮旅社201
    室內，基於寄藏具殺傷力槍、彈之犯意，而收受由丙○○所
    交付之具有殺傷力之由仿WALTHER廠PPK／S型半自動手槍製
    造之玩具手槍換裝土造金屬槍管而成之改造手槍1枝（槍枝
    管制編號為0000000000）、具有殺傷力之土造子彈4顆（經
    鑑定試射1顆用罄）、欠缺槍管、復進簧桿及復進簧且無法
    固定撞針，無法供發射彈丸使用不具殺傷力之仿GLOCK廠27
    型半自動手槍製造之玩具手搶（槍枝管制編號為0000000000
    ）1枝、不具殺傷力之玩具手槍2支（槍枝管制編號為000000
    0000、0000000000）及挫刀6支、工具夾5支、一字起子2支
    、電鑽1支、大鑽頭5支、小鑽頭22隻、尖頭鑽頭3支、彈簧3
    0只、砂輪機2台、電子秤1台等工具及非屬於槍砲彈藥主要
    零組件之彈殼半成品115顆、彈頭半成品112顆、底火半成品
    120顆、黑色火藥2包（毛重23.2公克）、無火藥子彈半成品
    25顆、槍套1個、彈匣3個、槍管8支、滑套2個等物，而藏放
    於上揭旅社之207室內。嗣於93年12月6日凌晨1時許，為警
    在甲○○、楊知蓉（另經臺灣新竹地方法院檢察署檢察官為
    不起訴處分）投宿之新竹縣竹北市○○街33號喬蓮旅社207
    室查獲，並扣得上揭之物品，而查獲上情。
二、案經新竹市警察局第二分局報請臺灣新竹地方法院檢察署檢
    察官偵查起訴。
    理  由
一、認定犯罪構成要件事實所憑之證據及其認定之理由：
  (一)被告甲○○於上開時地，未經許可寄藏上開槍、彈之事實，
    業據被告於偵查中及本院審理時坦承不諱。
  (二)共同被告丙○○於警詢及偵查中供述有將上揭槍、彈及工具
    等物品於上揭時、地交予被告甲○○等情明確。
  (三)證人詹賢姿、楊知蓉於警詢及偵查中證述被告甲○○自共同
    被告丙○○處收受上揭槍、彈並加以寄藏之事實。
  (四)扣案之被告甲○○所持有之上揭槍、彈，經送內政部刑事警
    察局鑑定結果，槍枝部分：「(二)壹枝（槍枝管制編號為0000
    000000），認係由仿WALTHER廠PPK／S型半自動手槍製造之
    玩具手槍換裝土造金屬槍管而成之改造手槍，機械性能良好
    ，可擊發適用子彈，認具殺傷力。」子彈部分：「(二)肆顆，
    認均係由土造金屬彈殼加裝直徑8.1mm金屬彈頭而成之土造
    子彈，經取樣壹顆試射結果，可擊發，認具殺傷力」，而扣
    案之玩具手槍（槍枝管制編號為0000000000、0000000000、
    0000000000）並不具有殺傷力等情，此有內政部警政署刑事
    警察局94年1月24日刑鑑字第0930245140號槍彈鑑定書1份可
    稽。
  (五)事實欄所載被告甲○○所持有扣案槍、彈等情，亦有新竹市
    第二分局警員陳義旺、張永昇及李銘峰之偵查報告1件足憑
    。
  (六)扣案之仿WALTHER廠PPK／S型半自動手槍製造之玩具手槍換
    裝土造金屬槍管而成之改造手槍1枝（槍枝管制編號為00000
    00000）及具有殺傷力之改造子彈4顆（經鑑定試射1顆）可
    證。
  (七)新竹縣警察局第二分局搜索、扣押筆錄及扣押物品目錄表各
    1件及現場查獲、扣案槍、彈及工具等照片10幀。
  (八)是上述被告自白全部犯罪事實與上開證據互核相符，堪信該
    自白與犯罪事實相符。本件事證明確，被告上開犯行，洵堪
    認定。
二、適用法律：
  (一)按槍砲彈藥刀械管制條例於94年1月26日修正公布，同年月2
    8日生效，將原第11條第4項（法定刑：1年以上7年以下有期
    徒刑，併科新臺幣7百萬以下罰金）持有其他可發射金屬或
    子彈具有殺傷力之各式槍砲罪，修正為以第8條第4項（法定
    刑：3年以上10年以下有期徒刑，併科新臺幣7百萬元以下罰
    金）處罰之。被告係於修正後槍砲彈藥刀械管制條例施行前
    ，自93年12月6日，寄藏上開改造手槍，是比較新舊法結果
    ，以被告行為時之舊法之法定刑較輕，依刑法第2條第1項但
    書之規定，應適用有利於被告之修正前之槍砲彈藥刀械管制
    條例第11條第4項處罰。至於未經許可寄藏子彈罪部分，因
    槍砲彈藥刀械管制條例第12條第4項並未經修正，自無新舊
    法比較之問題。核被告未經許可寄藏改造手槍，所為係犯修
    正前槍砲彈藥刀械管制條例第11條第4項之罪；另未經許可
    寄藏子彈，所為係犯同法第12條第4項之罪。
  (二)按「寄藏」與「持有」，均係將物置於自己實力支配之下，
    僅寄藏必先有他人持有行為，而後始為之受寄代藏，故受寄
    人代為保管，其保管之本身，亦屬持有，不過此之持有係受
    寄之當然結果，修正前槍砲彈藥刀械管制條例第11條第4項
    及第12條第4項，既就「持有」與「寄藏」為分別處罰之規
    定，則單純之「持有」，固不包括「寄藏」，惟「寄藏」之
    受人委託代為保管，其保管之本身所為之「持有」，既係「
    寄藏」之當然結果，法律上自宜僅就「寄藏」行為為包括之
    評價，不應另就「持有」予以論罪（最高法院74年臺上字
    3400號判例意旨參照）是被告自共同被告丙○○處收受上揭
    改造手槍及土造子彈而為寄藏，應各論以寄藏改造手槍及寄
    藏土造子彈之單純一罪，不另就其「持有」之犯行予以論處
    。
  (三)被告以一持有行為同時持有上揭槍枝及子彈，觸犯上開2罪
    名，為想像競合犯，惟被告行為時，刑法第55係規定：「一
    行為而觸犯數罪名，或犯一罪而其方法或其結果之行為犯他
    罪名者，從一重處斷」；而被告行為後該條修正為：「一行
    為而觸犯數罪名者，從一重處斷。但不得科以較輕罪名所定
    最輕本刑以下之刑」。亦即被告行為後，有關想像競合犯之
    規定，仍保留，但在科刑上有所限制；且修正後之規定僅係
    法理之明文化，非屬法律之變更。被告一行為持有改造手槍
    及子彈罪部分，自應逕行適用修正後第55條之規定，無比較
    適用之問題。是自應依刑法第55條從一重之修正前槍砲彈藥
    刀械管制條例第11條第4項罪處斷。
三、科刑審酌：
  (一)爰審酌被告犯罪後坦承犯行，持有槍、彈之動機、持有槍枝
    、子彈之數量，對社會治安造成可能之危害等一切情狀，量
    處如主文所示之刑，並就罰金部分同時諭知易服勞役之折算
    標準。
  (二)又被告行為時，刑法第42條第2項前段規定：「易服勞役以
    一元以上三元以下折算一日。」。又被告行為時之易服勞役
    折算標準，依修正前罰金罰鍰提高標準條例第2條前段規定
    ，就其原定數額提高為一百倍折算一日。本案被告行為時之
    易服勞役折算標準，應以銀元3百元折算一日，即新臺幣9百
    元折算1日。惟95年7月1日起修正施行之刑法第42條第3項前
    段規定：「易服勞役以新臺幣一仟元、二仟元或三仟元折算
    一日」。比較修正前後之易服勞役折算標準，以修正後之規
    定，較有利於被告。應依刑法第2條第1項但書規定，適用修
    正後之刑法第42條第3項前段規定，定其易服勞役折算標準
    。
  (三)扣案之具殺傷力之由仿WALTHER廠PPK／S型半自動手槍製造
    之玩具手槍換裝土造金屬槍管而成之改造手槍1枝（槍枝管
    制編號為0000000000）、具殺傷力之土造子彈3顆（另1顆經
    鑑定試射用罄不另宣告沒收），為違禁物，均沒收。另扣案
    之、不具殺傷力之仿GLOCK廠27型半自動手槍製造之玩具手
    搶（槍枝管制編號為0000000000）1枝、不具殺傷力之玩具
    手槍2支（槍枝管制編號為0000000000、0000000000）及挫
    刀6支、工具夾5支、一字起子2支、電鑽1支、大鑽頭5支、
    小鑽頭22隻、尖頭鑽頭3支、彈簧30只、砂輪機2台、電子秤
    1台等工具及非屬於槍砲彈藥主要零組件之彈殼半成品115顆
    、彈頭半成品112顆、底火半成品120顆、黑色火藥2包（毛
    重23.2公克）、無火藥子彈半成品25顆、槍套1個、彈匣3個
    、槍管8支、滑套2個等物，非供被告犯罪所用之物，亦非違
    禁物，是不為沒收之諭知，附此敘明。另警於本件查獲當時
    尚另扣得第一級毒品海洛因1包，惟此部分另經檢察官以93
    年度毒偵字第1512號提起公訴，並經本院以94年度訴字第54
    3 號判決被告甲○○施用第一級毒品，處有期徒刑6月確定
    ，並同時將查扣之第一級毒品海洛因1包依法沒收銷毀等情
    ，此有臺灣新竹地方法院檢察署檢察官93年度毒偵字第1512
    號起訴書及本院94年度訴字第543號判決書之電腦列印資料
    及臺灣高等法院被告前案紀錄表各1件，附於本卷(二)內可按
    ，此部分非本案起訴範圍，且公訴人於本案亦未請求予以沒
    收銷毀，是爰不另為沒收銷毀之諭知。
四、本件公訴意旨另略以：被告甲○○於92年12月6日零時許在
    共同被告丙○○與證人詹賢姿所住宿之新竹縣竹北市○○街
    33號喬蓮旅社201室內，因受丙○○之要求協助以工具製造
    子彈、填裝火藥，甲○○遂基於寄藏具殺傷力槍、彈之犯意
    ，而收受由丙○○所交付之具有殺傷力之改造手槍1枝（槍
    枝管制編號為0000000000，原具有殺傷力因拆解而不具殺傷
    力），因認被告甲○○涉犯修正前槍砲彈藥刀械管制條例第
    11條第4項罪嫌等語。惟按犯罪事實應依證據認定之，無證
    據不得認定犯罪事實；不能證明被告犯罪者，應諭知無罪之
    判決，刑事訴訟法第154條第2項、第301條第1項分別定有明
    文。查：上揭（槍枝管制編號為0000000000）之槍枝，經送
    內政部刑事警察局鑑定結果，認該槍枝欠缺槍管、復進簧桿
    及復進簧且無法固定撞針，無法供發射彈丸使用不具殺傷力
    之仿GLOCK廠27型半自動手槍製造之玩具手搶等情，此有上
    揭內政部警政署刑事警察局94年1月24日刑鑑字第093024514
    0號槍彈鑑定書1份可稽，是被告甲○○於收受上揭（槍枝管
    制編號為0000000000）之玩具手槍並進而寄藏當時，該手槍
    尚不具有殺傷力，且一同扣案之物品當中並無復進簧桿及復
    進簧及撞針等物可供重組槍枝，是尚難認被告甲○○所寄藏
    之上揭（槍枝管制編號為0000000000）之槍枝具有殺傷力，
    是此部分被告之犯行並無法證明，本應為無罪之諭知，惟公
    訴人認此部分與起訴之部分具有單純一罪之關係，是爰不另
    為無罪之諭知。
五、據上論斷，應依刑事訴訟法第299條第1項前段，修正前槍砲
    彈藥刀械管制條例11條第4項、槍砲彈藥刀械管制條例第12
    條第4項，刑法第11條前段、第2條第1項但書、第55條、第4
    2條第3項、第38條第1項第1款。
本案經檢察官林鳳師到庭執行職務。
中    華    民    國   95    年    9    月     27     日
                刑事第二庭   審判長  法  官  王銘勇
                                     法  官  鄭子俊
                                     法  官  方鴻愷
以上正本正本證明與原本無異。
如不服本判決，應於送達後10日內向本院提出上訴狀。
中    華    民    國   95    年    9    月     27     日
                                     書記官  吳美雲
附錄本案論罪科刑法條：
附錄本案論罪科刑法條全文：
修正前槍砲彈藥刀械管制條例第11條
未經許可，製造、販賣或運輸第4條第1項第1款所稱其他可發射
金屬或子彈具有殺傷力之各式槍砲者，處5年以上有期徒刑，併
科新臺幣1千萬元以下罰金。
未經許可，轉讓、出租或出借前項所列槍砲者，處3年以上10 年
以下有期徒刑，併科新臺幣7百萬元以下罰金。
意圖供自己或他人犯罪之用，而犯前二項之罪者，處無期徒刑或
7年以上有期徒刑，併科新臺幣1千萬元以下罰金。
未經許可，持有、寄藏或意圖販賣而陳列第1項所列槍砲者，處1
年以上7年以下有期徒刑，併科新臺幣7百萬元以下罰金。
第1項至第3項之未遂犯罰之。
槍砲彈藥刀械管制條例第12條
未經許可，製造、販賣或運輸子彈者，處1年以上7年以下有期徒
刑，併科新台幣5百萬元以下罰金。
未經許可，轉讓、出租或出借子彈者，處6月以上5年以下有期徒
刑，併科新台幣3百萬元以下罰金。
意圖供自己或他人犯罪之用，而犯前二項之罪者，處3年以上10
年以下有期徒刑，併科新台幣7百萬元以下罰金。
未經許可，持有、寄藏或意圖販賣而陳列子彈者，處5年以下有
期徒刑，併科新台幣3百萬元以下罰金。
第1項至第3項之未遂犯罰之。


司法院資訊處製作；財團法人民間司法改革基金會備份。
